【裁判字號】    87,上易,3633
【裁判日期】    890614
【裁判案由】    竊盜等
【裁判全文】
臺灣高等法院臺中分院刑事判決              民國八十七年度上易字第三六三三號
    上  訴  人
    即  被  告  丁○○
                乙○○
    共      同
    選任辯護人  柯開運
右上訴人等因竊盜等案件，不服臺灣臺中地方法院中華民國八十七年十月二十九日第
一審判決（民國八十七年度易字第三二一四號，起訴案號：臺灣臺中地方法院檢察署
民國八十七年度偵字第七六五九號），提起上訴，本院判決如左：
    主      文
上訴駁回。
    事      實
一、丁○○係財石砂石有限公司負責人，該公司經台中縣政府許可自民國（下同）八
    十七年（起訴書誤載為八十三年）三月十日起至同年四月三十日止，在台中縣大
    甲溪后里鄉○○段豐洲堤防四Ｋ十九二五Ｍ－五Ｋ十七一○Ｍ處之行水區內採取
    土石，丁○○明知前揭行水區內採取土石只得採挖二公尺深度，且大甲溪亦經台
    灣省政府公告自八十七年五月一日起全面禁採，為多搶挖不法砂石，竟基於概括
    之犯意，並意圖為自己不法之所有，自同年三月間起，先後僱用與其有犯意聯絡
    之四名不詳姓名年籍成年人各駕駛砂石車輪流載運，另一不詳姓名年籍成年人（
    八十七年四月二日之前）駕駛挖土機，以及乙○○（八十七年四月三日起僱用）
    駕駛KOMATSU 引擎號碼00000－00000號挖土機，在上述行水區內日夜
    盜挖超過二公尺深度而共同竊取砂石，至同年四月十一日凌晨五時許共盜挖範圍
    一‧三七四六公頃內，最深達九公尺之行水區砂石，因而損害台中縣政府對於河
    川管理之利益。迄同年四月十一日凌晨五時十分許，為臺灣臺中地方法院檢察署
    檢察官率同臺中縣政府承辦人員及警員在前揭行水區內查獲，並扣得乙○○所有
    前揭挖土機一台（現扣押於台灣省第三河川局統一保管）。
二、案經台中縣警察局大甲分局報請臺灣臺中地方法院檢察署檢察官偵查起訴。
    理      由
一、訊據上訴人即被告丁○○、乙○○固坦承有於前址開挖砂石之事實，惟均否認有
    盜採超過二公尺深度砂石之犯意，上訴人即被告丁○○辯稱：超挖九公尺處係因
  有些砂石被水沖刷流失，不是渠等挖的，上訴人即被告乙○○則辯稱：只受僱挖
    了六天，八十七年四月八日下午挖土機就壞了待修，根本不可能採挖達九公尺深
    云云。惟查前揭行水區遭採取處均已開挖超過二公尺深，最深並達九公尺，僅剩
    一小塊未深挖，有臺中縣政府八十七年四月二十日八七府工水字第○九七五四○
    號函所附河川圖籍、測量結果，及照片四張等附卷可憑。且據證人即查獲時到場
    之臺中縣政府水利課承辦人員戊○○結證稱：取締超挖之處即係上開卷附測量結
    果圖中綠色框線（面積一‧三七四六公頃）部分，超挖的地方為被告採石區內，
    且係位於行水區內（見原審法院第五十五、五十六頁）；證人即取締之警員丙○○亦證稱：「：：（你們取締的地方是在挖土機下方？）是，那個地區在天亮前
    不得開挖：：，我們在現場對岸時，有看到挖土機有在動且還有貨車在，等我們
    自對岸到現場時，人、貨車都跑了：：（當天被告開挖的地方在比較高或比較低
    的地方？）他們在比較低的地方：：」（見同上卷第六十六、六十七頁）。且觀
    諸上開卷附查獲時現場照片四張中，挖土機車頭下方明顯已採挖超過深度二公尺
    之限制，有積水之部份甚小，且週邊未遭挖取處與挖取處之交界落差及切挖痕跡
    明顯，可徵超挖部分非水流足以造成。且上訴人即被告乙○○雖迄八十七年四月
    三日始參與盜採，惟衡以現場超挖範圍甚廣，深度亦超挖甚多，採挖時間復於凌
    晨五時許，明顯與非准許採挖之作業時間內等情，以被告係挖土機司機之工作性
    質，所採挖之砂石已非合法範圍內一節，其實難諉為不知。至於被告乙○○駕駛
    之挖土機嗣於同院審理中之八十七年八月二十四日，雖曾由被告二人會同保管之
    臺灣省第三河川局人員設法發動引擎未果，但亦不知是否因漏油而不能運作，有
    臺灣省第三河川局八十七年八月二十八日八七河三管字第六七四四號函可稽，且
    此與查獲當時已相隔四月餘，自不足以證明挖土機於查獲當時已因漏油無法運作
    ，況查獲當時挖土機正運作中，已如前述，業據證人丙○○結證明確，被告乙○○所辯難謂可採。綜上各情，被告二人應明知所採挖之行水區內土石已逾合法範
    圍仍盜採之，渠等有意圖為自己不法所有之竊盜犯意甚明，被告二人所辯，顯係
    臨訟飾卸之詞，殊無可採，本件事證已臻明確，被告二人犯行應堪認定。至於現
    場查獲經過各情，已分據台中縣政府水利課承辦人員邱榮泉及前往取締之警員丙○○在原審法院到庭結證綦詳，且有台中縣政府函附河川圖籍測量結果及照片四
    張在卷可稽，上訴人等請求會同上開人員履勘現場，核無必要。
二、上訴人即被告丁○○、乙○○二人係夥同另一名駕駛挖土機及四名駕駛砂石車不
    詳姓名年籍之成年人，共同違反水利法第七十八條第一項第三款之規定，在行水
    區內擅採砂石而為竊盜行為，核上訴人即被告二人所為，均係犯刑法第三百二十
    一條第一項第四款之結夥三人竊盜罪，及水利法第九十二條之一第一項中段（起
    訴書誤載為第九十三條之一第一項）之罪。被告丁○○與不詳姓名年籍駕駛挖土
    機之成年人間，及被告二人間自八十七年四月三日至同月十一日被查獲時止，就
    所犯上開二罪間有犯意之聯絡與行為之分擔，而查獲當日該四名不詳姓名年籍之
    成年人，既係於凌晨五時許之非合法准許之作業期間載運盜採砂石，及當時開挖
    範圍廣、深度深之情狀，亦難謂對盜採砂石一事不知情或未參與，應認與被告二
    人間亦有犯意之聯絡及行為之分擔，均為共同正犯；公訴意旨於事實欄雖記載被
    告二人與該四名不詳姓名年籍之成年人共同實施犯罪，惟認渠等係犯刑法第三百
    二十條第一項之普通竊盜罪，容有誤會，起訴法條應予變更。被告二人先後多次
    竊盜、結夥三人竊盜及違反水利法犯行，方法相同，觸犯構成要件相同之罪，顯
    係基於概括犯意反覆為之，均為連續犯，以一罪論。所犯上開二罪係一行為觸犯
    二罪名，為想像競合犯，應從一重之結夥三人竊盜罪處斷，公訴人認上開二罪係
    有方法結果之牽連犯關係，容有誤會，併此敘明。又起訴書雖未敘及被告丁○○
    自八十七年三月間至同年四月二日另僱用一不詳姓名年籍之人竊盜及違反水利法
    之事實，惟此部分與起訴部分有連續犯之裁判上一罪關係，已如前述，本院自得
    併與審理。爰分別審酌被告二人並無前科，有本院被告全國前案紀錄表一份可憑
    ，素行尚佳，被告乙○○係受僱於被告丁○○且為盜採時間較短，及渠等之犯罪
    手段、所生對於環境保護之危害甚鉅，並影響河川防洪功能鉅大，以及犯罪後被
    告二人猶飾詞狡辯等一切情狀，各量處如主文所示之刑。扣案之挖土機一部，為
    共同正犯之上訴人即被告乙○○所有，且係供其等犯罪所用之物，業據其供明在
    卷，依法宣告沒收。
三、另併案（臺灣彰化地方法院檢察署八十七年偵字第一○九四二號）意旨略以：張
    慶南（另移由臺灣彰化地方法院併案審理）係彰化縣竹塘鄉田頭堤防大樹公以東
    一百公尺即位於彰化縣竹塘鄉田頭堤防田頭段十三、十四、十五號河川公地之「
    元美砂石場」之負責人，明知其未經申請主管機關核准發給土石採取許可證，不
    得擅自在彰化縣竹塘鄉田頭堤防大樹公以東一百公尺溪河岸禁止採取砂石區內挖
    取砂石販賣或據為己有，竟與蔡再興、乙○○，共同意圖為自己不法所有，並基
    於概括犯意，自八十七年十一月間某日起，迄同年十一月二十七日止，由乙○○
    以其所有ＫＯＭＡＴＳＵ牌挖土機二台及張慶南所有之洗砂機一台為竊取砂石之
    工具，在前揭「元美砂石場」處，由乙○○駕駛挖土機，由蔡再興擔任現場負責
    人兼挖土機司機，竊取前揭河川公地內之砂石，再由張慶南負責將選好之砂石傾
    銷他人而牟利，因而損害台灣省政府對於河川管理之利益。嗣於同年月二十七日
    上午六時三十分許，為警會同台灣省政府第四河川局人員，當場查獲蔡再興在現
    場負責進出砂石之相關事宜，乙○○則駕駛挖土機挖取砂石，裝載於許金傳、邱
    士榮、陳明森及熊巍巍（以上四人另為不起訴處分）所駕駛之大貨車上，並扣得
    挖土機二台及進出料單一捆，因認被告乙○○與前揭應判罪部分有連續犯關係，
    移送到院。經查移送併辦上揭犯行與本件犯罪時日相距已有七個月之久，又在前
    案查獲後於另外處所所犯，難認有連續行為之一部，此部分無由併辦，退還移送
    單位另行處理。
四、據上論斷，應依刑事訴訟法第三百六十八條，判決如主文。
本件經檢察官甲○○到庭執行職務。
中      華      民      國    八十九      年      六      月    十四    日
                                  臺灣高等法院臺中分院刑事第六庭
                                        審判長法  官  李  文  雄
                                              法  官  沈  應  南
                                              法  官  陳  嘉  雄
右正本證明與原本無異。
不得上訴。
                                              書記官  王  麗  英
中      華      民      國    八十九      年      六      月    十六    日
                                                                        Ａ


司法院資訊處製作；財團法人民間司法改革基金會備份。
